【裁判字號】    92,台上,3012
【裁判日期】    920605
【裁判案由】    傷害致重傷
【裁判全文】
最高法院刑事判決                              九十二年度台上字第三○一二號
    上  訴  人  甲○○
右上訴人因傷害致重傷案件，不服台灣高等法院台南分院中華民國九十年一月十一日
第二審判決（八十九年度上訴字第一四二八號，起訴案號：台灣台南地方法院檢察署
八十九年度偵字第九六五號），提起上訴，本院判決如左：
    主  文
原判決撤銷，發回台灣高等法院台南分院。
    理  由
本件原判決認定上訴人甲○○有其事實欄所載之犯行，因而撤銷第一審科刑之判決，
改判仍論處上訴人傷害人之身體，因而致重傷罪刑，固非無見。
惟查：（一）、審理事實之法院，對於公平正義之維護或對被告之利益有重大關係，
客觀上有調查之必要性，為認定事實與適用法律基礎之證據，均應依法詳加調查，倘
未予調查，或雖已加調查，而其內容尚欠明瞭者，亦與未經調查之情形無異，遽行判
決，均屬依法應於審判期日調查之證據未予調查之違法。上訴人辯稱，告訴人許春條
左眼視力減弱係因患有白內障曾經手術所致云云。原判決固以告訴人左眼因遭上訴人
毆打致外傷性人工水晶體脫位、前房和玻璃體出血、合併視網膜裂孔，經手術治療，
矯正視力為○‧○四，已達毀敗不能治癒之程度，而眼部受到撞擊對視力之影響，端
視其撞擊部位及嚴重程度而定，與患者是否有白內障理應無絕對之關係，有國立成功
大學醫學院附設醫院覆函在卷可稽，乃認上訴人上開所辯不足採信。但原判決既認告
訴人因上訴人毆打而致左眼有外傷性人工水晶體脫位等傷害，則告訴人在上訴人為本
件犯行前，若其左眼曾接受手術治療，究係接受何種治療？治療後之視力為何？此與
認定告訴人左眼視力之毀敗是否因上訴人毆打所致，及上訴人應否負重傷之加重結果
犯等至有關係，又非不易調查，原審未予究明，遽為不利上訴人之認定，自有證據調
查未盡之違法。（二）、刑法第二百七十七條第二項後段之傷害致人重傷罪，係對於
犯普通傷害罪致發生重傷害結果所規定之加重結果犯，參酌同法第十七條規定，以行
為人有普通傷害之犯意，而對於發生重傷害之結果，在客觀上能預見而主觀上不預見
者為要件，此項犯罪構成事實，依刑事訴訟法第三百零八條、第三百十條之規定，自
應於事實欄明白認定，並須於理由內說明其憑以認定之證據及理由，方足以資論罪科
刑。本件原判決於事實欄僅記載上訴人基於傷害人之身體之犯意，毆打告訴人，致告
訴人受有身體多處瘀傷及左眼受有外傷性人工水晶體脫位等傷害，經手術後矯正視力
為○‧○四已達毀敗不能治癒之情形。但就上訴人對於引起告訴人左眼毀敗之加重結
果，是否客觀上能預見而主觀上無預見，並未明白認定記載，自不足為適用法律之依
據，復未於理由內為必要之說明，併有理由不備之違誤。以上，或為上訴意旨所指摘
，或為本院得依職權調查之事項，應認原判決有撤銷發回更審之原因。
據上論結，應依刑事訴訟法第三百九十七條、第四百零一條，判決如主文。
中      華      民      國    九十二    年      六      月      五      日
                              最高法院刑事第十二庭
                                  審判長法官  張  淳  淙
                                        法官  謝  俊  雄
                                        法官  蘇  振  堂
                                        法官  張  春  福
                                        法官  呂  丹  玉
      右正本證明與原本無異
                                              書  記  官
中      華      民      國    九十二    年      六      月     十二     日


司法院資訊處製作；財團法人民間司法改革基金會備份。
